臺灣新竹地方法院刑事判決　　　　　　　　　　　　　九十一年度訴字第二四二號
　　公　訴　人　臺灣新竹地方法院檢察署檢察官
　　被　　　告　甲○○
右列被告因違反毒品危害防制條例案件，經檢察官提起公訴（九十年度毒偵字第一四
六一號），本院判決如左：
    主  文
甲○○無罪。
    理  由
一、公訴意旨略以：甲○○前因施用毒品案件，經臺灣桃園地方法院以八十八年度毒
    聲字第六四五二號裁定送觀察、勒戒後，認無繼續施用毒品之傾向，經臺灣桃園
    地方法院檢察署檢察官於民國八十八年十一月十七日以八十八年度毒偵字第一二
    一六號處分不起訴，於前揭不起訴處分確定後五年內又因施用毒品案，經本院以
    八十九年度毒聲字第一四六一號裁定送觀察、勒戒後，認為有繼續施用毒品傾向
    ，由本院以八十九年度毒聲字第一七二五號裁定送強制戒治，並由臺灣新竹地方
    法院檢察署檢察官聲請以簡易判決處刑，嗣於九十年一月二日，經本院以八十九
    年度簡上字第八六號判處有期徒刑四月確定，嗣經交付保護管束於九十年七月一
    日期滿，經本院於九十年七月二十七日以九十年度聲字第八三四號判處免刑確定
    。
    詎甲○○於九十年六月十八日十二時許回溯前二十六小時內某時，在不詳處所施
    用第一級毒品海洛因，為警於九十年六月十八日凌晨零時許，在桃園縣龍潭鄉○
    ○路與聖亭路口查獲，因認被告涉犯毒品危害防制條例第十條第二項之罪嫌。
二、按犯罪事實應依證據認定之，無證據不得推定其犯罪事實，又不能證明被告犯罪
    ，應諭知無罪之判決，刑事訴訟法第一百五十四條、第三百零一條第一項分別定
    有明文。次按認定不利於被告之事實，須依積極證據，苟積極證據不足為不利於
    被告事實之認定時，即應為有利於被告之認定，更不必有何有利之證據；又事實
    之認定，應憑證據，如未能發現相當之證據，或證據不足以證明，自不能以推測
    或擬制之方法，以為裁判之基礎，且認定犯罪事實所憑之證據，無論直接或間接
    證據，其為訴訟上之證明，須達於通常一般之人均不致有懷疑，而得確信其為真
    實之程度者，始得據為有罪之認定，倘其證明尚未達到此一程度，而有合理之懷
    疑時，尚難作為有罪之認定基礎，最高法院三十年上字第八一六號、四十年臺上
    字第八六號、七十六年臺上字第四九八六號判例均可資參照。
三、公訴人認被告涉犯毒品危害防制條例第十條第二項之罪嫌，係以桃園縣衛生局出
    具之不法藥物尿液檢定書驗出被告尿液中呈陽性反應為其主要論據。經查：被告
    甲○○在偵查中堅決否認有何施用第一級毒品海洛因之犯行，辯稱：「我最近沒
    有吸食及施打毒品，我曾經吸食毒品，最後一次是八十九年六月一日為警查獲後
    至今皆未吸食過」等語（二三三一號偵卷第九頁），然被告於九十年六月十八日
    被查獲當日所採尿液，經送桃園縣衛生局鑑定後，再送行政院衛生署管制藥品管
    理局複驗結果，被告尿液檢測出嗎啡陽性反應，有桃園縣衛生局九十年八月十日
    不法藥物尿液檢定書在卷可憑（二三三一號偵卷第六六頁）。惟所有初步檢驗結
    果為陽性或有疑義之尿液檢體，應再以氣相層析質譜儀分析方法進行確認檢驗，
    就海洛英、鴉片代謝物(1)嗎啡部分，需尿液檢體中濫藥物或其代謝物高於或等於
    ３００ｎｇ＼ｍＬ時，方可判定海洛因類藥物存在，亦有濫用藥物尿液檢驗機構
    認可基準一份附卷可參（本院卷第二七頁）。本案被告於查獲之時所採之尿液檢
    體，經送桃園縣衛生局以ＥＭＩＴ初步篩檢，並經Ｔｏｘｉ－ＬＡＢ複驗後，再
    送行政院衛生署管制藥品管理局確認，固呈陽性反應，然經送法務部調查局以螢
    光偏極免疫分析法篩驗、氣相層析質譜儀分析法篩檢確認之後，被告尿液檢體係
    呈嗎啡陰性反應，則依上開說明，自不能判定被告尿液中有海洛因藥物存在，是
    被告上開辯詞應與事實相符，而足採信。故依上開事證，本案尚未達於通常一般
    之人均不致得確信其為真實之程度，而有合理性懷疑之存在，本院無從形成有罪
    之確信。此外，復查無其他積極證據足資認定被告有施用第一級毒品海洛因之罪
    嫌，既不能證明被告犯罪，根據「罪證有疑，利於被告」之證據法則，依法應為
    無罪之諭知。
四、被告經合法傳喚無正當理由不到庭，本院認本件應諭知無罪判決，爰不待被告到
    庭陳述逕行判決。
據上論結，應依刑事訴訟法第第三百零一條第一項、第三百零六條判決如主文。
本案經檢察官劉邦繡到庭執行職務。
中      華      民      國    九十一    年      九      月    二十七    日
                              臺灣新竹地方法院刑事第二庭
                                  審判長法  官   王勇銘
   法  官   雷雅雯
                                        法  官   楊數盈
右正本證明與原本無異。
如不服本判決，應於判決送達後十日內向本院提出上訴狀( 應附繕本 )。
                                        書記官   沈藝珠
中      華      民      國    九十一    年      九      月    二十七    日
